【裁判字號】    99,台上,6252
【裁判日期】    991014
【裁判案由】    偽造文書
【裁判全文】
最高法院刑事判決            九十九年度台上字第六二五二號
上  訴  人  甲○○
上列上訴人因偽造文書案件，不服台灣高等法院中華民國九十九
年八月十日第二審判決（九十九年度上訴字第一九六Ｏ號，起訴
案號：台灣台北地方法院檢察署九十八年度偵字第三一八號），
提起上訴，本院判決如下：
    主  文
上訴駁回。
    理  由
按刑事訴訟法第三百七十七條規定，上訴於第三審法院，非以判
決違背法令為理由，不得為之。是提起第三審上訴，應以原判決
違背法令為理由，係屬法定要件。如果上訴理由書狀並未依據卷
內訴訟資料，具體指摘原判決不適用何種法則或如何適用不當，
或所指摘原判決違法情事，顯與法律規定得為第三審上訴理由之
違法情形，不相適合時，均應認其上訴為違背法律上之程式，予
以駁回。本件原判決維持第一審論處上訴人甲○○行使偽造私文
書，足以生損害於公眾及他人罪刑之判決，駁回其於第二審之上
訴，已敘明所憑之證據及認定之理由；從形式上觀察，並無判決
違背法令之情形存在。查原判決以「董事願任同意書」上之「廖
志輝」簽名筆跡，經內政部警政署刑事警察局鑑定結果，因其筆
劃有複筆、扭曲等不自然情形，故無法鑑定。倘告訴人廖志輝有
擔任董事之意願，衡情不須故意扭曲自己簽名，參酌證人即會計
師陳思亮所為之證言，堪認該同意書上之簽名並非告訴人所為。
上訴人辯稱告訴人主動要求給予董事職務，而於上開同意書上親
自簽名云云，不足採信，證人即上訴人之配偶胡家僎所為之證言
，亦有瑕疵，同無可取，理由內已逐一剖析，論敘綦詳。上訴意
旨漫稱告訴人於偵審中之簽名均不相同，顯係故意亂簽，意圖擾
亂法庭，使之無法鑑定，原審未再鑑定，且不採證人胡家僎有利
於上訴人之證言，逕認非告訴人親自簽名，於法有違云云，對於
原審取捨證據及判斷其證明力職權之適法行使，暨判決內已明白
論斷之事項，任意指摘，難謂符合第三審上訴之法定要件。又告
訴人已於第一審法院以證人身分到庭具結陳述，給予當事人詰問
之機會，其陳述明確別無訊問之必要，原審未再傳喚，自無違背
法令可言。再者，原判決以公訴人認上訴人持偽造之私文書，向
台北市商業管理處申請公司變更登記，涉有刑法第二百十四條使
公務員登載不實文書罪嫌部分，不能證明其犯罪，因與上開科刑
部分有裁判上一罪關係，故不另為無罪之諭知。至上訴人申請公
司變更登記是否有效，不影響其行使偽造私文書罪之成立，上訴
意旨執此指摘原判決所載理由矛盾，亦有誤解，仍非適法之第三
審上訴理由。上訴意旨其餘所稱上訴人已提出協議書，原審未予
詳查，僅聽信告訴人片面之詞，有違證據法則等各節，空泛爭辯
，與法律規定得為第三審上訴理由之違法情形，不相適合。其關
於此部分之上訴為違背法律上之程式，應予駁回。至上訴人想像
競合犯之輕罪即刑法第二百十六條、第二百十五條行使業務上登
載不實文書部分，依刑事訴訟法第三百七十六條第一款規定，本
不得上訴於第三審法院；而其重罪即行使偽造私文書部分之上訴
，既應從程序上駁回，則輕罪部分之上訴即為法所不許，應併駁
回之。
據上論結，應依刑事訴訟法第三百九十五條前段，判決如主文。
中    華    民    國  九十九  年    十    月   十四   日
                      最高法院刑事第十庭
                          審判長法官  花  滿  堂
                                法官  黃  正  興
                                法官  陳  東  誥
                                法官  林  錦  芳
                                法官  洪  昌  宏
本件正本證明與原本無異
                                      書  記  官
中    華    民    國  九十九  年    十    月   十八   日
                                                      Ｅ

司法院資訊處製作；財團法人民間司法改革基金會備份。
